【裁判字號】    90,上易,2402
【裁判日期】    900912
【裁判案由】    竊盜等
【裁判全文】
臺灣高等法院刑事判決                            九十年度上易字第二四二號
    上  訴  人  臺灣宜蘭地方法院檢察署檢察官
    被      告  丁○○
    被      告  乙○○
    被      告  戊○○
右上訴人因被告竊盜等案件，不服臺灣宜蘭地方法院八十八年度易字第五一○號，中
華民國九十年二月二十二日第一審判決（起訴案號：臺灣宜蘭地方法院檢察署八十八
年度偵字第三三六九、三五五四、三五九二、三五九八號）提起上訴，本院判決如左
：
    主  文
上訴駁回。
    理  由
一、公訴意旨略以：
  (一)丙○○（所犯竊盜罪另經判決確定）於民國八十八年八月二十日下午三、四時許
    ，在宜蘭縣羅東鎮○○○路一一五巷十一號屋後竊得庚○○擺放該處而價值約新
    台幣（下同）一萬二千元之發電機一台後，旋攜至宜蘭縣羅東鎮○○路二一三號
    焊接店兜售，詎經營該店之被告丁○○明知前開發電機係來源不正當之盜贓物，
    竟以三千五百元之賤價故買丙○○竊得之前揭發電機一台，嗣於八十八年九月七
    日下午三時許，在上址為警循線查獲，並當場扣得前述贓物發電機一台。
  (二)丙○○於八十八年八月十八日中午十二時三十分許，在宜蘭縣羅東鎮○○路四二
    一號金淨化工程有限公司前，竊得該公司所有而價值一萬九千五百元之未開封全
    新冷氣機一台後，旋以八千元之賤價售予明知為贓物之友人被告乙○○，嗣被告
    乙○○故買前述盜贓物後，隨即以一萬二千元之價格轉售圖利，後因丙○○為警
    查獲竊盜犯行，始經警循線查得上情。
  (三)被告戊○○因駕駛計程車營業而認識乘客丙○○後，竟基於故買贓物之概括犯意
    ，先於八十八年七月五日上午九時許，丙○○與張木榮共同侵入宜蘭縣羅東鎮○○街四十四號，竊得甲○○所有約值一萬元之光碟機一台等物後，隨即撥打電話
    邀約被告戊○○在宜蘭縣羅東鎮○○街某超商附近碰面，詎戊○○明知前開光碟
    機乃來源不明之盜贓物，竟以三千五百元之賤價故買前開光碟機，並攜返宜蘭縣
    三星鄉○○路一二五之十一號自宅供己用。嗣丙○○於八十八年八月十八日下午
    四時許，在宜蘭縣羅東鎮○○路三四０巷二十七號，竊得己○○所有而約值六萬
    元之電腦一組後，再度邀約被告戊○○在宜蘭縣羅東鎮國華國中旁交易，而以五
    千五百元之賤價將前述竊來之電腦售予明知為贓物之戊○○。嗣於八十八年九月
    十日晚間九時許，在其前開住處為警循線查獲，並當場扣得其向丙○○故買之贓
    物光碟機一台與電腦一組等物。
  公訴人因認被告丁○○、乙○○涉犯故買贓物罪嫌，被告戊○○涉犯連續故買贓物
  罪嫌云云。
二、惟按犯罪事實應依證據認定之，無證據不得推定其犯罪事實，又不能證明被告犯
    罪者，應諭知無罪之判決，刑事訴訟法第一百五十四條、第三百零一條分別定有
    明文。再按犯罪事實之認定，應憑證據，如未能發現相當證據，或證據不足以證
    明，自不能以推測或擬制之方法，以為裁判基礎（最高法院四十年臺上字第八十
    六號判例參照）。又認定不利於被告之事實，須依積極證據，茍積極證據不足為
    不利於被告事實之認定時，即應為有利於被告之認定，更不必有何有利之證據，
    有最高法院四十年臺上字第八十六號、三十年上字第八一六號判例可資參照。而
    認定犯罪事實所憑之證據，無論為直接證據或間接證據，其為訴訟上之證明，須
    於通常一般之人均不致於有所懷疑，而得確信其為真實之程度者，始得據之為有
    罪之認定，倘其證明尚未達到此一程度，而有合理性懷疑之存在時，即無從為有
    罪之確信，亦有最高法院七十六年臺上字第四九八六號判例可資參酌。
三、本件公訴人認被告(一)丁○○、(二)乙○○、(三)戊○○分別涉有故買贓物犯行，無非
    係以：
  (一)被告丁○○部分：已據丙○○於偵查中之供述，及庚○○所失竊之發電機價值約
    一萬二千元，被告卻以三千五百元之低價買入，且有贓物認領保管單乙紙附卷可
    憑為論據。
  (二)被告乙○○部分：乙○○確有於前述時地以八千元之價格向丙○○購買未開封之
    全新冷氣機一台，且旋以一萬二千元之價格轉售圖利，而其向丙○○購買前開冷
    氣機時明知為贓物等情，業據丙○○於偵查中供認甚明，又金淨化工程有限公司
    失竊之前揭冷氣價值一萬九千五百元等情，復有民賢冷氣有限公司出貨單影本一
    紙存卷可參，被告以不到一半之賤價向丙○○購買上開全新冷氣機，其主觀上應
    存有贓物之認識甚明，參以丙○○乃被告乙○○之朋友，二人並無任何仇怨及糾
    紛，亦為被告乙○○於警訊時供明在卷，衡情丙○○應無故予誣陷之可能觀之，
    被告乙○○應有向丙○○故買贓物，彰彰明甚，為其論據。
  (三)被告戊○○部分：丙○○於警訊中稱被告戊○○於購買前揭電腦及光碟機時均知
    是贓物，且前揭光碟機語電腦一組其價格分別是一萬元、六萬元，被告戊○○竟
    分別以三千五百元、五千五佰元之賤價購得，主觀上顯有贓物之認識，並有贓物
    認領保管單在卷足憑等為主要論據。
四、訊據被告丁○○固不否認有於上揭時、地以三千五百元向丙○○購入發電機一台
    。被告戊○○亦不否認有於上揭時、地，向丙○○購買上開光碟機及電腦一組等
    物之事實。被告乙○○經傳未到庭，惟據其於原審供述，與丁○○、乙○○均堅
    詞否認有故買贓物犯行：(一)丁○○辯稱：丙○○是在全省大停電後四、五天，拿
    該發電機到我店裡起初要我修理，因發機已用過，他說那是他哥哥營造廠結束營
    業沒有在用，約四、五成新，後來就賣給我。(二)乙○○於原審辯稱：伊並無購入
    該冷氣機，並無聽過丙○○這個名字等語。(三)戊○○辯稱：丙○○稱光碟機是他
    姐姐的，電腦是他家裡用的，那時他拿錄放影機、光碟機要去賣，因渠家已有錄
    放影機，才向他買先碟機，電腦他已分裝包好，說要拿去宜蘭賣給電腦商店一萬
    元，渠因小孩讀大學要用，家裡又沒有，始向他殺價，以六千多元向他買，渠給
    付他現金五千五百元、五千三百元或五千八百元，因為太久渠也忘記了，及他前
    欠之車資及共六千多元向他買，渠無故買贓物之認識等語。經查：
  (一)證人即另案被告丙○○於警訊時固坦承有竊取發電機一台，惟供稱未告知被告丁○○該發電機是贓物，丁○○也沒有問等語（見偵字第三五五四號卷第七頁），
    且證人丙○○更於原審審理及本院調查時復結證略稱：伊有偷發電機沒錯，賣給
    莊某三千五百元，他不知是贓物，伊騙他是伊哥哥的，伊跟他說是伊哥哥作土木
    的，本來是拿去修理要賣給別人，後來跟他聊天說乾脆賣給他，是伊要給他的，
    伊如果拿贓物要賣給他，也不可能告訴他係贓物等語在卷（見原審卷第五十四頁
    、本院卷第四十七頁、第四十八頁）。且衡之一般舊貨之價值，個人主觀認知有
    別，非如新貨有有客觀之標準，該發電機係四、五成新之舊貨，且丙○○已無再
    使用該發電機，於修理後即要出賣他人之情況下，一般人對此買賣提防心必然降
    低，被告以此價錢購買，尚與常情無背，實難遽論被告購買時主觀上已有贓物之
    認識。就被告丁○○辯稱不知前開發電機是贓物等情，尚屬可採，自難以被告丁○○購入之價額偏低，即遽認被告丁○○有贓物之認識。
  (二)證人丙○○雖迭稱有竊取上揭冷氣機一台並售予乙○○等語。然經查被告乙○○
    自始即否認有該購買行為。另證人丙○○自承稱有於八十八年八月十八日中午，
    在金淨化工程有限公司竊取一台冷氣機等情，而就被害人於警訊中所稱失竊之冷
    氣機型號，比對出售公司即民賢冷氣有限公司出貨單之出貨日期卻是八十八年八
    月十九日，此有民賢冷氣公司出貨單一紙可佐，是證人丙○○所竊究為何物？其
    銷贓方式為何？所為證言尚有出入。是其所言仍應有其他佐證以為憑據。惟經警
    查獲證人丙○○等人之竊盜案後並未循線於被告居住處起出該部冷氣機，且金淨
    化工程有限公司所失竊之物亦尚未尋獲，並以為旁證，是無法證明被告乙○○確
    有收受贓物而再行出售之行為，此外復查無其他積極證據證明乙○○犯罪，自難
    僅憑丙○○上開證述，且被告乙○○曾供稱與丙○○夙無嫌隙，遽認乙○○有購
    買物之犯行，是公訴人所指被告乙○○上述犯行，尚屬不能證明，
  (三)證人丙○○於警訊中承認有竊取前揭電腦設備並賣給被告戊○○，並於原審審理
    時結證稱：「：：但光碟機是在是在羅東鎮○○路加油站賣給他，賣多少忘記了
    ，我跟他說是以前買的，電腦一組是賣他五千五百元，不知道是偷來的，我騙他
    是我姐姐的」（見原審卷第五十四頁），於本院調查時亦證稱略以：伊常叫戊○○計程車搭乘，賣他電腦時說是家裡的，本來打電話叫他計程車要載伊去宜蘭賣
    該電腦，因曾欠他車資，且他兒子要用電腦，才賣給他，並無告訴他這是偷來的
    等語（見本院卷第五十二頁、第五十三頁），復按光碟機、電腦均係較新奇之科
    技產品，新產品之賣價固分別有一萬元、六萬元（電腦包括電腦軟體）之情，惟
    因廠牌及所附軟體合法與否及等級之不同，售價即有明顯之差異，且淘汰率甚高
    ，新舊貨賣價自不能相提並論，查被告僅係一計程車司機，並非從事電腦行業，
    無法確知光碟機、電腦新品之價格，但所費應非便宜，適丙○○欲出售其使用過
    之上開光碟機、電腦中古貨品，被告因家中需要，考量經濟因素，於殺價後先後
    向丙○○買受該光碟機、電腦，雖戊○○以低價購入，然該等電腦設備並非新品
    ，且電腦產品汰舊率高，市場上之價格差異本屬甚鉅且變動甚快，縱其買價或許
    較市價便宜，亦與常情無悖，殊難以戊○○係以低價購入，即遽認其有贓物之認
    識，是戊○○辯稱不知贓物等情，應堪可採。
  (四)綜上所述，復查無其他積極證據，足認被告丁○○、乙○○、戊○○有前開犯行
    ，其等犯罪當屬不能證明，自均應為無罪之諭知。
五、原審本同上之見解，以不能證明被告等犯罪，爰依法諭知被告丁○○、乙○○、
    戊○○均無罪，並無不合，公訴人上訴仍以被告丁○○、戊○○知悉所購買之物
    為贓物，已據丙○○於偵查中供述甚詳，不能以其後於原審審理時之證述，而有
    利被告之認定，至被告乙○○部分，乙○○已自承與丙○○夙無嫌隙，丙○○之
    上開供稱該冷氣機係賣給乙○○之情應屬可採，不能以其就多次竊盜犯行之時間
    均牢記，而與被害人出貨時間不符，即為有利被告乙○○之認定等語，指摘原判
    決不當，均為無理由，應予駁回。
六、被告乙○○經合法傳喚，無正當之理由不到庭，爰不待其陳述，逕行判決。
據上論斷，應依刑事訴訟法第三百六十八條、第三百七十一條，判決如主文。
本案經檢察官劉永清到庭執行職務。
中      華      民      國    九十      年      九      月    十二      日
                              臺灣高等法院刑事第二十六庭
                                  審判長法  官  呂  永  福
                                        法  官  黃  賽  月
                                        法  官  魏  新  國
右正本證明與原本無異。
不得上訴。
                                        書記官  章  大  富
中      華      民      國     九十     年      九      月    十四      日


司法院資訊處製作；財團法人民間司法改革基金會備份。
